【裁判字號】    89,訴,561
【裁判日期】    900227
【裁判案由】    損害賠償
【裁判全文】
臺灣臺中地方法院民事判決  八十九年度訴字第五六一號
    原      告  丁○○
    訴訟代理人  康春田  律師
    被      告  乙○○        .
                              .
                丙○○        .
                甲○○        .
右當事人間損害賠償事件，本院判決如左：
    主    文
被告丙○○應給付原告新台幣壹佰捌拾玖萬元及自民國八十九年三月二日起至清償日
止，按年息百分之五計算之利息。
原告其餘之訴駁回。
訴訟費用由被告丙○○負擔。
本判決原告勝訴部分於原告以新台幣陸拾參萬元為被告丙○○供擔保後，得假執行。
原告其餘之假執行聲請駁回。
    事    實
甲、原告方面：
  一、聲明：被告三人應連帶給付原告新台幣（下同）一百八十九萬元及自民國（下
            同）八十九年三月二日起至清償日止，按年息百分之五計算之利息，並
            願供擔保請准宣告假執行。
  二、陳述：
  （一）被告乙○○積欠台中區中小企業銀行股份有限公司清水分行債務，屆期未為
        清償，經台灣台中地方法院民事執行處以八十七年民執六字第一五五九四號
        強制執行事件予以拍賣其所有之財產，惟被告乙○○疏未將其所有房屋門牌
        原為「台中縣大里市○○路七十五號」業已整編為「台中縣大里市○○路九
        巷八號、十號及十二號」情事告知台灣台中地方法院（下稱台中地院），且
        台中地院亦疏未於拍賣公告上詳細載明不動產之所在地、種類、實際狀況、
        占有使用情形及其應記明之事項（即房屋門牌整編情事），而於拍賣公告及
        相關文件資料上均誤載拍賣不動產為「基地座落台中縣大里市○○段一一八
        二地號，建物門牌台中縣大里市○○路七十五號之本國式土造平房住宅」，
        且未附記整編後之門牌號碼。嗣原告委請被告丙○○及甲○○二人至台中縣
        東興路查看結果，東興路七十五號應係位於已編列門牌號碼之東興路六十五
        號與八十一號間之空地，依照台中縣大里市○○街巷名稱及門牌整編後，即
        有六十五號與八十一號，是七十五號之地點應在其中，且該地點與台中地院
        實際欲拍賣標的同有空地；況詢問當地鄰人，經告知該處原有之平房經風吹
        雨打已倒，亦與台中地院拍賣公告所載有土造平房乙戶且有部分傾毀情事雷
        同，原告因而於八十八年二月二十三日予以投標購得。惟台中縣大里市○○
        路七十五號早於八十一年五月一日即已重新整編為台中縣大里市○○路九巷
        八號、十號及十二號，但台中地院執行處卻未告知整編情事，並於上述拍賣
        公告及相關資料上均誤載為舊門牌號碼即東興路七十五號，致原告陷於錯誤
        而投標競購，並繳交一八九萬保証金予台中地院，嗣後經原告發現錯誤，於
        八十八年三月十二日向台中地院要求退還上述保証金，台中地院遂於系爭不
        動產第四、五次拍賣通知備考欄上附載「門牌整編為大里市○○路九巷八號
        、十號、十二號」。系爭房屋及土地之真正出賣人係被告乙○○，台中地院
        僅係拍賣之輔助機關即被告乙○○之代理人，而代理人之過失，本人應負同
        一責任，是本件錯誤投標致原告損失，被告乙○○自應負責。
  （二）本件原告原本真意欲應買座落門牌號碼台中縣大里市○○路七十五號，而非
        東興路九巷八號、十號、十二號地點，應買意思表示有錯誤，且可歸責於被
        告乙○○及其拍賣代理人台中地院執行處，而本件原告即已於八十八年四月
        十七日向台中地院執行處為撤銷之意思表示，並於八十九年二月八日委請律
        師寄發存証信函，催告被告乙○○出面解決，惟被告乙○○並未置理，原告
        爰依不當得利及民法第一百一十三條之法律關係請求被告乙○○賠償原告給
        付之保証金一百八十九萬元。
  （三）被告丙○○及甲○○二人均從事代書工作，其時二人前來原告住所，向原告
        表示渠等代人投標法拍屋，經驗豐富，並稱事成原告給付總價百分之三作為
        渠等之酬金即可，致原告一時陷於錯誤，而全權委任被告丙○○及甲○○二
        人辦理投標座落台中縣大里市○○路七十五號地之始末事宜，詎被告二人受
        原告委任後，並未將委任事務進行狀況報告原告知悉，更未善盡善良管理人
        之注意義務以處理委任事務，致代理原告錯誤投標該實已整編之台中縣大里
        市○○路九巷八號、十號、十二號地點，而令原告誤繳保証金一百八十九萬
        元，被告二人顯有過失，是依委任之法律關係請求被告丙○○及甲○○賠償
        原告繳交上述保証金一百八十九萬元之損失。
  （四）被告乙○○與被告丙○○及甲○○二人對原告所負之賠償債務，係因各別之
        發生原因，於偶然競合而具有同一目的，屬於不真正連帶債務，是原告自同
        時提起本訴請求被告三人連帶賠償一百八十九萬元。
  三、證據：提出拍賣公告及相關文件資料影本一份、執行法院拍賣公告影本一份、
      執行筆錄影本一份、執行法院第四、五次拍賣通知書影本一份、聲請狀影本一
      份、存証信函影本一份、原告真正欲投標地點照片一幀、代理投標資料影本一
      份為証。
乙、被告方面：
壹、被告乙○○未於言詞辯論期日到場，亦未提出準備書狀作何聲明或陳述。
貳、被告丙○○未於言詞辯論期日到場，據其之前提出之書狀與被告甲○○之聲明、
    陳述如左：
  一、聲明：求為判決原告之訴。
  二、陳述：
  （一）被告丙○○、甲○○共同之陳述：原告在報紙得知系爭房地拍賣之公告，而
        找被告丙○○商談投標事宜，並委請投下系爭房地之標單。
  （二）另被告甲○○陳述：伊未受原告委任，原告係委任被告丙○○投標系爭不動
        產，因被告丙○○在伊之補習班上過課，且此為被告丙○○第一件辦理的案
        子，所以詢問伊，伊並帶被告丙○○去請領土地分區使用証明，因未帶印章
        故由伊之名字聲請，惟伊並未受原告之委任辦理系爭房地之投標事宜。
丙、本院依職權調閱本院八十七年度執字第一五五九四號執行卷、台灣高等法院台中
    分院八十八年抗字第八八０號卷。
    理    由
一、本件被告乙○○、丙○○未於言詞辯論期日到場，核無民事訴訟法第三百八十六
    條各款所列情形，爰依原告之聲請，由其一造辯論而為判決。
二、本件原告起訴主張被告乙○○積欠台中區中小企業銀行股份有限公司清水分行債
    務，屆期未為清償，經台中地院民事執行處以八十七年民執六字第一五五九四號
    強制執行事件予以拍賣其所有之財產，惟被告乙○○疏未將其所有房屋門牌原為
    「台中縣大里市○○路七十五號」業已整編為「台中縣大里市○○路九巷八號、
    十號及十二號」情事告知台中地院，且台中地院於拍賣公告及相關文件資料上均
    誤載拍賣不動產為「基地座落台中縣大里市○○段一一八二地號，建物門牌台中
    縣大里市○○路七十五號之本國式土造平房住宅」，且未附記整編後之門牌號碼
    。嗣原告委請被告丙○○及甲○○二人至台中縣東興路查看結果，被告二人告知
    編列門牌號碼之東興路六十五號與八十一號間之空地是台中地院要拍賣之地，原
    告信賴被告丙○○及甲○○二人且委由該二人辦理標構事宜，嗣於八十八年二月
    二十三日予以投標購得，並繳交一百八十九萬元保証金。嗣後經原告發現錯誤，
    於八十八年三月十二日向台中地院要求退還上述保証金，並於八十八年四月十七
    日向台中地院執行處為撤銷之意思表示，爰依不當得利及民法第一百一十三條之
    法律關係請求被告乙○○賠償原告給付之保証金一百八十九萬元。另被告丙○○
    與被告甲○○二人受原告委任後，並未將委任事務進行狀況報告原告知悉，更未
    善盡善良管理人之注意義務以處理委任事務，致代理原告錯誤投標該實已整編之
    台中縣大里市○○路九巷八號、十號、十二號地點，而令原告誤繳保証金一百八
    十九萬元，被告二人顯有過失，是依委任之法律關係請求被告丙○○及甲○○賠
    償原告繳交上述保証金一百八十九萬元之損失。又被告乙○○與被告丙○○及甲○○二人對原告所負之賠償債務，係因各別之發生原因，於偶然競合而具有同一
    目的，屬於不真正連帶債務，是原告自可同時提起本訴請求被告三人連帶賠償一
    百八十九萬元。被告甲○○則以：伊未受原告委任辦理投標事宜云云置辯。
三、原告主張被告乙○○所有之系爭房地經本院公告拍賣，因被告乙○○疏未將其所
    有房屋門牌原為「台中縣大里市○○路七十五號」業已整編為「台中縣大里市○○路九巷八號、十號及十二號」情事告知本院，且本院於拍賣公告及相關文件資
    料上均誤載拍賣不動產為「基地座落台中縣大里市○○段一一八二地號，建物門
    牌台中縣大里市○○路七十五號之本國式土造平房住宅」，且未附記整編後之門
    牌號碼。嗣原告委請被告丙○○至台中縣東興路查看結果，被告丙○○告知編列
    門牌號碼之東興路六十五號與八十一號間之空地是台中地院要拍賣之地，原告信
    賴被告丙○○且委由被告丙○○辦理標構事宜，嗣於八十八年二月二十三日予以
    投標購得，並繳交一百八十九萬元保証金。嗣後經原告發現錯誤，於八十八年四
    月十七日向本院執行處為撤銷之意思表示等情，業據提出與其所述符之拍賣公告
    、照片、執行筆錄、存証信函、投標書、投標保証金封存袋為証，被告乙○○未
    於言詞辯論到庭，亦未提出任何書狀或証據資料供本院審酌，被告丙○○及甲○○對此並不爭執，是原告此部分主張之事實，堪信為真實。
四、按受任人因處理委任事務有過失，或因逾越權限之行為所生之損害，對於委任人
    應負賠償之責，民法第五百四十四條定有明文。經查原告主張其委任被告丙○○
    代為處理系爭不動產之拍賣投標事宜，而被告丙○○確代原告至系爭不動產所在
    地查看，惟被告丙○○未仔細查看是否確係本院所查封之系爭不動產，而誤查看
    不動產所在地，而使原告委由被告丙○○代為投標等情，被告丙○○並未爭執，
    自可信為真，是被告丙○○對原告委任之事務自屬有過失。又系爭不動產因原告
    發現錯誤後不願再予標買而未繳納餘款，至該拍賣程序被執行法院撤銷，執行法
    院並依被告乙○○之債權人請求繼續拍賣，嗣後以四百二十四萬元拍定，而此次
    拍定之價金與原告原標得之價金差額共為二百十七萬一千零二十二元，依強制執
    行法第一百一十三條準同法第六十八條之二規定，須由原告原繳之保証金抵償，
    不足額部分並應由原告負擔，此部分業經執行法院以裁定命原告負擔，本院並依
    職權調閱八十七年執字第一五五九四號卷審認無誤，是原告確受有一百八十九萬
    元之損害，則原告依委任之法律關係請求被告丙○○賠償其所繳付保証金一百八
    十九萬之損失，自屬有據，應予准許。
五、原告另主張其亦委任被告甲○○處理投標事宜，被告甲○○亦應同負賠償責任，
    並提出被告甲○○之名片以及被告甲○○具名聲請之系爭不動產分區使用証明云
    云。被告甲○○則否認曾受原告委任處理系爭不動產投標事宜，並辯稱原告係委
    任被告丙○○投標系爭不動產，因被告丙○○在伊之補習班上過課，且此為被告
    丙○○第一件辦理的案子，所以詢問伊，伊並帶被告丙○○去請領土地分區使用
    証明，因未帶印章故由伊之名字聲請等語。按當事人主張有利於己之事實者，就
    其事實有舉証之責任，民事訴訟法第二百七十七條前段定有明文。經查原告主張
    其委任被告甲○○等情，已為被告甲○○否認；依原告所持有之被告甲○○名片
    觀之，被告甲○○係美商ＥＲＡ不動產聯盟附不動產教育學苑之經理，被告甲○○既係從事不動產買賣之從業人員，則名片發放自屬平常，況名片依一般生活經
    驗通常為人初識時作為介紹之憑藉，尚不能以原告持有被告甲○○之名片即証明
    原告確曾委任被告甲○○；又原告所提由被告甲○○具名申請之系爭不動產分區
    使用証明，被告甲○○既從事不動產買賣，本即會查詢土地使用情況與客戶知悉
    ，況被告丙○○為被告甲○○上述不動產教育學苑之學生，被告甲○○於被告丙○○第一次承接之不動產買賣，代被告丙○○處理此查詢事宜，尚屬合情，是被
    告甲○○辯稱並未受原告委任，堪可採信；且系爭不動產之投標書以及保証金之
    封袋上之代理人均為被告丙○○，而非被告甲○○，有該投標書及封袋附卷可稽
    ；原告於本院審理時亦自承：「當初是丙○○主動問我是否要投標本件拍賣，也
    是丙○○帶我去現場看的，我去現場時甲○○並沒有到現場」（詳本院八十九年
    八月七日言詞辯論筆錄），亦均僅能証明原告曾委任被告丙○○，尚難証明原告
    並委任被告甲○○，此外原告亦未能就其委任被告甲○○等情舉証証明，是原告
    此部分之主張，尚不可採，應予駁回。
六、又原告主張因被告乙○○未將系爭不動產整編後之門牌號碼告知執行法院之過失
    ，使執行法院未於拍賣公告上載明系爭不動產整編後確實之門牌，使原告誤為投
    標，為此撤銷其錯誤之意思表示，並基此請求被告乙○○賠償其所繳付之一百八
    十九萬元。惟按民法第八十八條意思表示內容有錯誤得撤銷之情形，須限於錯誤
    非表意人之過失，始得撤銷，經查，系爭不動產於本院執行處查封時確係執行查
    封門牌號碼為「大里市○○路七十五號」（即整編前之門牌）建物，且於該門牌
    下張貼本院查封公告，而整編後之門牌「東興路九巷八號、十號、十二號」於查
    封時雖亦已釘上，但是在另一扇門邊，此均有照片可稽，是本院執行處查封拍賣
    之標的確是「大里市○○路七十五號」，即或門牌業已整編，但所指明查封及拍
    賣之地點均無誤，此業經本院依職權調閱本院八十七年執字第一五五九四號執行
    卷審認無誤。而拍賣不動產應標明不動產所在、種類、實際狀況、占有使用情形
    及其他應記明之事項，其目的是使應買人事先得有機會明瞭拍賣標的之情形，再
    決定是否標賣，本件執行法院所指明之查封及拍賣地點即均無誤，且土地及建物
    均完整，原告自不得以未詳加查証之過失，而主張撤銷其意思表示，是原告基於
    撤銷錯誤意思表示而請求被告乙○○賠償其所繳付之賠償金一百八十九萬元，自
    屬無據，應予駁回。至系爭不動產於八十八年二月二十三日由原告以六百四十萬
    元得標之拍賣程序，因原告僅繳付保証金後，即拒繳納餘款，經執行法院於八十
    八年三月十七日通知原告撤銷該拍賣程序，因此係因原告未依限繳足價金而由執
    行法院依法撤銷，難謂屬民法第一百一十四條當事人知其得撤銷之情形，是原告
    另依民法第一百一十三條請求被告乙○○負賠償責任，自亦屬無據，亦應駁回。
七、從而，原告依委任之法律關係，請求被告丙○○賠償一百八十九萬元及自八十九
    年三月二日起至清償日止，按年息百分之五計算之利息，為有理由，應予准許；
    原告另依委任之法律關係請求被告甲○○賠償上述金額及法定利息；及依撤銷錯
    誤之意思表示後不當得利之返還及民法第一百一十三條之法律關係，請求被告乙○○賠償上述金額及法定利息，則均無理由，應予駁回。
八、本件原告勝訴部分，原告陳明願供擔保，聲請宣告假執行，核無不合，爰酌定相
    當擔保金額予以准許。
九、據上論結，原告之訴一部為有理由，一部為無理由，依民事訴訟法第三百八十五
    條第一項前段、第七十九條但書、第八十五條第一項但書、第三百九十條第二項
    判決如主文。
中      華      民      國    九十      年      二    月    二十七   日
                                    臺灣臺中地方法院民事第三庭
~B法      官  涂秀玲
右為正本係照原本作成
附記一如不服本判決，應於判決送達後二十日內，向本院提出上訴狀。
附記二不得上訴。
附記三如對本判決上訴，須於判決送達後二十日內，向本院提出上訴狀，同時表明上訴理
由；如已於本判決宣示後送達前提起上訴者，應於判決送達後十日內補具上訴理由（上訴
僅得以判決適用法規顯有錯誤為理由，並按他造當事人之人數附繕本）。
中      華      民      國    九十      年      二    月    二十七    日
~B法院書記官  王麗麗


司法院資訊處製作；財團法人民間司法改革基金會備份。
